臺灣高等法院臺中分院刑事判決　　　　96年度上訴字第1485號
上　訴　人　臺灣彰化地方法院檢察署檢察官
被　　　告　乙○○
上列上訴人因被告毒品危害防制條例案件，不服臺灣彰化地方法
院96年度訴字第437號中華民國96年4月17日第一審判決（起訴案
號：臺灣彰化地方法院檢察署96年度毒偵字第458號），提起上
訴，移送併辦（併辦案號：96年度毒偵字第1775、2028、2029、
2030、2025、3044號）本院判決如下：
   主 文
原判決撤銷。
乙○○施用第一級毒品，處有期徒刑壹年肆月。
    事  實
一、乙○○前因搶奪案件，經臺灣高等法院臺中分院於民國（下
    同）92年12月19日，以92年度上訴字第327號刑事判決判處
    有期徒刑1年10月確定；又因竊盜案件，經台灣彰化地方法
    院於92年10月13日，以92年度易字第956號刑事判決判處有
    期徒刑7月確定；又因違反毒品危害防制條例案件，經同法
    院以93年度訴字第8號刑事判決判處有期徒刑8月確定；再因
    竊盜案件，以92年度易字第322號刑事判決判處有期徒刑3月
    確定；復因搶奪案件，經同法院以93年度訴字第965號刑事
    判決判處有期徒刑8月確定，上開5案經定其應執行刑為有期
    徒刑3年8月確定，於95年7月3日因縮短刑期假釋出監（未構
    成累犯）。另於91年間，因施用毒品案件，經同法於91年12
    月17日，以91年度毒聲字第3057號裁定送觀察、勒戒後，因
    認無繼續施用毒品之傾向，業於92年4月30日執行完畢釋放
    ，並經臺灣彰化地方法院檢察署檢察官於92年4月30日，以
    91年度毒偵字第2744號為不起訴處分確定；又於92年間，因
    施用毒品案件，經同法院於92年9月9日，以92年度毒聲字第
    1879號裁定送觀察、勒戒後，因認有繼續施用毒品之傾向，
    再經同法院於92年10月2日，以92年度毒聲字第2016號裁定
    令入戒治處所施以強制戒治1年，嗣因法律修正而無庸繼續
    執行，並於93年1月9日出監。詎其仍不知悔改，復基於施用
    第一級毒品海洛因之犯意，於95年12月底至96年5月28日止
    ，在彰化縣和美鎮○○路182巷12號住處、和美鎮○○里○
    ○路邊、友人住處等地，以注射針筒注射之方式，施用第一
    級毒品海洛因多次，至後期約一天施用3至4次。嗣於96年1
    月3日，經臺灣彰化地方法院檢察署觀護人室採集其尿液送
    驗後，結果呈嗎啡陽性反應，始查悉上情。又於96年1月16
    日、同年2月8日、同年2月26日（地檢署採尿）、同年3月15
    日、同年5月28日（彰監採尿），經警方、彰化地方法院檢
    察署、彰化監獄採尿送鑑呈嗎啡陽性反應。
二、案經臺灣彰化地方法院檢察署檢察官偵查起訴。
    理  由
一、上揭事實，業據被告乙○○於本院行準備程序及審理時均坦
    承不諱。被告於本院準備程序時，承認平均每天注射海洛因
    三至四次。於本院審理時，改稱每星期約注射二次云云。本
    院審酌被告施用海洛因期間，及海洛因成癮後須逐量增加用
    量之藥性，認被告所稱每天平均施打三至四次，係於後期之
    施用量。至被告確實施用之次數，因被告已無法明確記憶，
    亦無從訊明，併此敘明。被告於96年1月3日經台灣彰化地方
    法院檢察署觀護人室採尿送鑑，呈嗎啡陽性反應，此有中山
    醫學大學附設醫院檢驗科藥物檢測中心檢驗結果報告1紙附
    卷可稽。又於96年1月16日、同年2月8日、同年3月15日經警
    採尿送鑑；同年2月26日、同年3月14日（觀護室）經台灣彰
    化地方法院檢察署採尿送鑑；同年5月28日經彰化監獄採尿
    送鑑，均呈嗎啡陽性反應，此有中山醫學大學附設醫院藥物
    檢測中心尿液檢驗報告3紙、詮昕科技股份有限公司濫用藥
    物尿液檢驗報告3紙附卷可憑。被告之自白與事實相符，堪
    以採信。被告上開施用海洛因之犯行事證明確，可以認定。
    另查，被告上開因施用毒品案件，經原審法院裁定送觀察、
    勒戒，及裁定令入戒治處所強制戒治等情，有臺灣高等法院
    被告全國前案紀錄表可憑，被告於觀察勒戒後，5年內再犯
    毒品危害防制條例第10條第1項之罪，依同條例第23條第2項
    規定，應依法論科。
三、按海洛因係毒品危害防制條例所定之第一級毒品，被告乙○
    ○所為，核犯毒品危害防制條例第10條第1項之施用第一級
    毒品罪。查被告為供施用第一級毒品海洛因，而持有第一級
    毒品之低度行為，應為施用之高度行為所吸收，不另論罪。
    刑事法若干犯罪行為態樣，本質上原具有反覆、延續實行之
    特徵，立法時既予特別歸類，定為犯罪構成要件之行為要素
    。則行為人基於概括犯意，在密切接近之一定時、地持續實
    行之多次行為，倘依社會通念，於客觀上認為符合一個反覆
    、延續性之行為觀念者，於刑法評價上，即應僅成立一罪。
    學理上所稱集合犯之職業性、營業性或收集性等具有反覆特
    質之犯罪均屬之。按施用毒品成習者，其構成要件客觀要素
    ，依社會通念足認已有反覆、持續性之存在，應成立集合犯
    。本件被告於上開期間，施用海洛因成癮，且具有反覆、延
    續施用之情形，應論以包括一罪之集合犯，為單純一罪。檢
    察官僅就96年1月3日採尿當次之施用海洛因犯行起訴，因被
    告其他犯行，與已起訴部分犯行，有集合犯之包括一罪關係
    ，亦為起訴效力所及，本院應併予審究，檢察官移送併辦部
    分，亦應一併審究。
四、原審法院認被告施用海洛因之犯行，並不成立集合犯，將移
    送併辦部分退回，嫌有未洽。檢察官以此上訴指摘原審判決
    不當，其上訴為有理由，應由本院將原審判決撤銷改判。
    爰審酌被告曾因施用毒品經觀察、勒戒及強制戒治後，仍未
    能戒斷其施用毒品之惡習，再犯本件施用毒品犯行，足見其
    雖經觀察、勒戒及強制戒治之治療程序，且前已因施用毒品
    案件，經法院判處有期徒刑8月確定，猶未能戒絕毒品而再
    次施用，惡行非輕，顯未能善體國家設置強制戒治機構，協
    助毒品施用者戒除毒癮之良法美意，惟念及施用毒品本質上
    係戕害自身健康之行為，尚未嚴重破壞社會秩序或侵害他人
    權益，及其施用第一級毒品海洛因之動機、目的、所生危害
    及犯罪後坦承犯行態度尚屬良好等一切情狀，量處如主文所
    示之刑，以示懲儆。
五、另被告前因二次竊盜罪，經法院判處有期徒刑七月、三月；
    因施用毒品罪，經法院判處有期徒刑八月；因二次搶奪罪，
    經法院分別判處有期徒刑八月、一年十月。嗣經定應執行刑
    有期徒刑三年八月，於95年7月3日假釋出監，又經於96年4
    月間撤銷假釋，於96年5月28日入監執行殘刑，本件犯罪，
    不成立累犯，併此敘明。
據上論斷，應依刑事訴訟法第369條第1項前段、第364條、第299
條第1項前段，毒品危害防制條例第10條第1項，判決如主文。
本案經檢察官甲○○到庭執行職務。
中　　華　　民　　國　　96　　年　　8　　月　　22 　　日
            刑事第九庭    審判長法　官　陳　筱　珮
                                法　官  康  應  龍
                                法　官  趙  春  碧
上列正本證明與原本無異。
如不服本判決應於收受送達後十日內向本院提出上訴書狀，其未
述上訴之理由者並得於提起上訴後十日內向本院補提理由書 (
均須按他造當事人之人數附繕本)。
                                書記官  胡  美  娟
中　　華　　民　　國　　96　　年　　8 　　月　　24　　日
毒品危害防制條例第10條第1項
施用第一級毒品者，處 6 月以上 5 年以下有期徒刑。
